【裁判字號】    99,審訴,3068
【裁判日期】    990927
【裁判案由】    毒品危害防制條例
【裁判全文】
臺灣高雄地方法院刑事判決            99年度審訴字第3068號
公  訴  人  臺灣高雄地方法院檢察署檢察官
被      告  甲○○
上列被告因毒品危害防制條例案件，經檢察官提起公訴（99年度
毒偵字第4456號），本院判決如下：
    主  文
甲○○施用第一級毒品，累犯，處有期徒刑壹年。又施用第二級
毒品，累犯，處有期徒刑陸月。應執行有期徒刑壹年肆月。
    事  實
一、甲○○前因施用毒品案件，經本院裁定送觀察勒戒後，認無
    繼續施用毒品之傾向，於民國87年10月19日執行完畢釋放。
    於前開觀察勒戒執行完畢釋放後5 年內之89年間，因施用毒
    品案件，經本院以89年度訴字第2074號判決判處應執行有期
    徒刑8 月確定；復因偽造有價證券案件，經臺灣高等法院高
    雄分院以89年度上訴字第1668號判處有期徒刑1 年8 月確定
    ；及因偽造文書及施用毒品等案件，經本院分別以94年度易
    字第383 號、94年度訴字第1768號判處有期徒刑5 月、8 月
    、4 月確定，上開各罪經裁定減刑、分定應執行刑及接續執
    行，於97年1 月16日保護管束期滿未經撤銷，視為執行完畢
    。詎仍未戒絕，復分別基於施用第一級毒品海洛因、第二級
    毒品甲基安非他命之犯意，於99年6 月8 日上午6 、7 時許
    ，在高雄市鼓山區○○○○街106 號4 樓友人謝群寧住處內
    ，先以將海洛因置於香菸內，以火點燃施用之方式，施用第
    一級毒品海洛因1 次；再以將甲基安非他命置於玻璃球內，
    以火燒烤方式，施用第二級毒品甲基安非他命1 次。嗣於日
    10時40分許，在高雄市○○區○○路265 巷40號1 樓友人陳
    銀泰住處內，因另案為警查獲，且經採尿送驗，結果呈嗎啡
    及甲基安非他命陽性反應。
二、案經高雄縣政府警察局移請臺灣高雄地方法院檢察署檢察官
    偵查起訴。
    理  由
一、按被告甲○○所為係犯死刑、無期徒刑、最輕本刑為3 年以
    上有期徒刑以外之罪，其於準備程序中就被訴事實為有罪之
    陳述，經受命法官告知簡式審判程序之旨，並聽取公訴人、
    被告之意見後，本院合議庭認為適宜由受命法官獨任進行簡
    式審判程序，依刑事訴訟法第273 條之1 第1 項規定，裁定
    由受命法官獨任進行審判程序，合先敘明。
二、上揭事實，業據被告於本院審理時供承不諱，且被告於99年
    6 月8 日14時30分許，經警採集其尿液送檢驗之結果，呈現
    嗎啡及可待因陽性反應，此有高雄縣政府警察局刑事警察大
    隊查獲毒品案件犯罪嫌疑人姓名對照表、台灣檢驗科技股份
    有限公司99年6 月24日報告編號KＺ00000000000 0 號濫用藥
    物檢驗報告各1 份在卷可稽。是被告之任意性自白核與事實
    相符，洵堪採為論罪科刑之依據。本件被告犯行，事證明確
    。
三、按毒品危害防制條例前於92年7 月9 日修正公布，自93年1
    月9 日施行，觀之該條例第20條、第23條之立法理由，修正
    後毒品危害防制條例就施用毒品者，只於「初犯」及「5 年
    後再犯」二種情形，有其追訴條件之限制，即須於初犯經觀
    察、勒戒或強制戒治釋放後，5 年內均無施用毒品之行為，
    始能認其前所實施之觀察、勒戒或強制戒治已足遮斷毒癮，
    而得於5 年後再犯時，再予適用初犯之規定，重行觀察、勒
    戒等程式。倘5 年內已經再犯，被依法追訴處罰，縱其第3
    次（或第3 次以上）施用毒品之時間在初犯釋放5 年以後，
    即與「5 年後再犯」之情形有別，且因已於「5 年內再犯」
    ，顯見其再犯率甚高，原實施觀察、勒戒或強制戒治，已無
    法收其實效，而無5 年戒斷期之存在，自無再經觀察、勒戒
    及強制戒治之必要，應得逕行追訴處罰（最高法院95年台上
    字第1071號判決參照）。本件被告於87年間因施用毒品案件
    ，經本院裁定送觀察勒戒後，認無繼續施用毒品之傾向，於
    87年10月19日執行完畢釋放。於前開觀察勒戒執行完畢釋放
    後5 年內之89年間，因施用毒品案件，經本院以89年度訴字
    第2074號判決判處應執行有期徒刑8 月確定；又因偽造有價
    證券案件，經臺灣高等法院高雄分院以89年度上訴字第1668
    號判處有期徒刑1 年8 月確定；及偽造文書及施用毒品等案
    件，經本院分別以94年度易字第383 號、94年度訴字第1768
    號判處有期徒刑5 月、8 月、4 月確定，上開各罪經裁定減
    刑、分定應執行刑及接續執行，於96年10月8 日假釋出監，
    於97年1 月16日交付保護管束期滿止，因未撤銷假釋，所處
    有期徒刑視為執行完畢等節，有臺灣高雄地方法院檢察署刑
    案資料查註紀錄表、全國施用毒品案件紀錄表及臺灣高等法
    院被告前案紀錄表各1 份在卷可參，是被告於觀察勒戒執行
    完畢釋放後，5 年內再犯上開施用毒品罪，並經判決處刑，
    則其再度犯本件施用毒品犯行，雖距前述觀察勒戒執行完畢
    釋放後已逾5 年，揆諸前開說明，仍應依法論科。
四、按海洛因及甲基安非他命為毒品危害防制條例第2 條第2 項
    第1 款、第2 款所規定之第一級及第二級毒品，故核被告所
    為，係犯毒品危害防制條例第10條第1 項之施用第一級毒品
    海洛因罪及同條第2 項之施用第二級毒品甲基安非他命罪。
    其施用第一級毒品海洛因與第二級毒品甲基安非他命前分別
    持有海洛因、甲基安非他命之低度行為，應為施用之高度行
    為所吸收，均不另論罪。再被告有如事實欄所載之科刑、執
    行紀錄，有臺灣高雄地方法院檢察署刑案資料查註紀錄表、
    臺灣高等法院被告前案紀錄表各1 份在卷可憑，其於刑之執
    行完畢後，5 年內再犯本件有期徒刑以上之罪，為累犯，應
    依刑法第47條第1 項規定，加重其刑。又被告所犯施用第一
    級毒品海洛因及第二級毒品甲基安非他命之犯行，犯意各別
    ，罪名有異，構成要件不同，應予分論併罰。本院審酌被告
    經觀察、勒戒及刑之執行後，仍不知悔改，不思戒絕其毒癮
    而再次違犯本件施用毒品罪，顯然缺乏戒絕毒品之決心，有
    再入監矯治之必要，惟念其於犯罪後坦承犯行及所犯為自戕
    行為等一切情狀，分別量處如主文所示之刑，並定其應執行
    刑，以資懲儆。
據上論斷，應依刑事訴訟法第273 條之1 第1 項、第299 條第1
項前段，毒品危害防制條例第10條第1 項、第2 項、刑法第11條
前段、第47條第1 項、第51條第5 款，判決如主文。
本案經檢察官李英霆到庭執行職務
中    華    民    國     99     年     9   月   27   日
                  刑事第十庭  法  官  楊珮瑛
以上正本證明與原本無異。
如不服本判決應於收受送達後10日內向本院提出上訴書狀，並應
敘述具體理由；如未敘述上訴理由者，應於上訴期間屆滿後20日
內向本院補提理由書（均須按他造當事人之人數附繕本）「切勿
逕送上級法院」。
中    華    民    國    99    年    9     月    27    日
                               書記官  陳莉庭
附錄本件論罪科刑法條全文：
毒品危害防制條例第10條
施用第一級毒品者，處 6 月以上 5 年以下有期徒刑。
施用第二級毒品者，處 3 年以下有期徒刑。

司法院資訊處製作；財團法人民間司法改革基金會備份。
